【裁判字號】    97,台上,1409
【裁判日期】    970403
【裁判案由】    違反著作權法
【裁判全文】
最高法院刑事判決            九十七年度台上字第一四０九號
上  訴  人  甲○○
選任辯護人  黃英豪律師
上列上訴人因違反著作權法案件，不服台灣高等法院中華民國九
十六年十二月二十七日第二審更審判決（九十六年度重上更(四)字
第一五三號，起訴案號：台灣台北地方法院檢察署九十一年度偵
字第四二七七號），提起上訴，本院判決如下：
    主  文
上訴駁回。
    理  由
按刑事訴訟法第三百七十七條規定：上訴於第三審法院，非以判
決違背法令為理由不得為之；是提起第三審上訴，應以原判決違
背法令為理由，係屬法定要件；如果上訴理由書狀並未依據卷內
訴訟資料具體指摘原判決不適用何種法則或如何適用不當，或所
指摘原判決違法情事顯與法律規定得為第三審上訴理由之違法情
形不相適合時，均應認其上訴為違背法律上之程式，予以駁回。
原判決撤銷第一審之科刑判決，改判論處上訴人甲○○共同以犯
明知為侵害著作權之物，意圖營利而交付之方法侵害他人之著作
權為常業罪刑（累犯，處有期徒刑一年一月，減為有期徒刑六月
十五日）。
上訴人之上訴意旨略以：(一)、原判決認定上訴人自民國九十年十
一月七日起，有出售本案盜版光碟、卡匣，惟理由又說明以估價
單所載日期最先為九十年十月三十日而認定上訴人之犯行係自九
十年十月三十日起，且證人林秋萍僅證稱其於九十年十一月間、
九十一年一月間至上訴人所開設之瑪琍行購買盜版光碟各一次，
上訴人亦從未供稱係自九十年十一月七日起即有販賣盜版光碟之
犯行，原判決有事實與理由矛盾之違法。(二)、上訴人於警詢中供
稱：「（盜版遊戲光碟）是一位綽號『小賴』的業務員拿到我店
裡來寄賣」；於第一審審理時供稱：「任天堂部分，上一次我被
查獲就有這些東西，但沒有被扣，我以為這部分沒有違法，扣案
的其他物品，是離職員工寄放的」；嗣又供稱：「PS2 部分，這
好幾百片，也是在我臥房找到的，是陳冠宇（指離職員工）在我
被查獲前一個禮拜左右寄放的」等語。可見上訴人就扣案光碟來
源為何，供述相異，原判決未予詳查，亦未說明何以捨棄上訴人
在第一審之說詞，逕以上訴人於偵查中之供述，認定扣案光碟係
「小賴」交予上訴人寄賣？「小賴」及陳冠宇均未於原審到庭，
上訴人曾聲請證人證明PS2 盜版光碟為「小賴」所有，原審未予
傳喚調查，竟臆測上訴人有販賣盜版光碟之犯行，自有違誤。(三)
、原判決認定：「扣案如附表二（即附表四編號４），及其餘附
表七之(一)、七之(二)１至20所示為侵害著作權之物，暨光碟目錄六
本，均為共犯『小賴』所有供本案犯罪所用之物」，惟「小賴」
並未到案說明，上開扣案物品是否為「小賴」所有之物？不無疑
問，原判決逕予沒收，有理由不備之違法。(四)、告訴代理人廖國
昌律師、洪宗聖律師之供述，均非親身經歷所為，應無證據能力
，原判決以此作為上訴人犯罪事實之佐證，於法有違。又證人林
秋萍於偵查及第一審之供述，除就購買時間之供述前後歧異外，
其在第一審供稱：「第二天，被告（指上訴人）不在，是一位三
、四十歲行動不便的男子在看店，他將我訂的光碟交給我」，但
上訴人並未僱用他人看店，林秋萍之供述不可採。另林秋萍於第
一審供稱當時買到的盜版光碟應該是做筆錄時交給警方，惟卷內
資料並無光碟之扣案紀錄，林秋萍所言恐無任何具體證據佐證，
原判決對證據之取捨有違證據法則。(五)、上訴人侵害著作權有關
日商新力電腦娛樂股份有限公司（下稱新力公司）及日商任天堂
股份有限公司（下稱任天堂公司）商品僅有附表二共十三片及附
表六所示著作，原判決竟以扣案之光碟及卡匣數量龐大，認上訴
人以侵害他人著作為常業，有不備理由之違法。上訴人實際販賣
者僅為庫存之任天堂卡匣八十一個，獲利僅新台幣（下同）一萬
六千二百元，不足以維生，不構成常業犯。(六)、本件更三審判決
，以上訴人與告訴人任天堂公司和解，而量處上訴人有期徒刑一
年一月，上訴人復已向告訴人新力公司道歉，而與新力公司達成
和解，經該公司於九十六年十二月十四日具狀陳報原審，原判決
審酌上訴人之和解情狀後，竟仍量處有期徒刑一年一月，有違罪
刑相當之原則等語。
惟查：原判決依憑上訴人自承原判決事實欄所載販賣盜版光碟、
卡匣之供詞、證人林秋萍之證詞、告訴代理人洪宗聖、廖國昌之
指訴、扣案如原判決附表二、附表三、附表四編號 1、2、3、附
表七之(一)、七之(二)１至20所載之遊戲光碟、遊戲卡匣、目錄六本
等、交易估價單二十七張、如原判決附表一編號一、二，及附表
五所示商標圖樣之中華民國商標註冊證影本、內政部著作權執照
及任天堂公司申請註冊時所檢附著作在中華民國境內首次發行之
相關文件及進口報單、統一發票、原法院前審關於扣案光碟及卡
匣之勘驗筆錄等證據資料，認定上訴人有原判決事實欄所載之犯
行；已於理由內，詳敘其調查證據之結果及取捨證據認定之理由
，並就上訴人否認係常業犯，認非可採，已逐一予以指駁及說明
。從形式上觀察，原判決並無理由矛盾、理由不備、適用法則不
當及依法應於審判期日調查之證據而未予調查之違背法令情形。
按取捨證據及認定事實，乃事實審法院適法職權之行使，其對證
據證明力所為之判斷，苟不悖通常一般人日常生活之經驗，又未
違背客觀上應認為確實之定則，並已敘明其何以為此判斷之心證
理由者，即不能任意指為違法。原判決認定上訴人犯罪時間係自
九十年十一月七日起之事實，敘明係依憑上訴人之自白及扣案之
估價單，復說明扣案之估價單中雖有記載為該日之前（即九十年
十月三十日）者，但該部分所涉之新力公司部分之著作權，係自
九十一年一月一日始在台發行，而受我國著作權法之保護，因認
上訴人之犯罪係自九十年十一月七日起（見原判決正本第八頁至
第九頁）；所為論斷與卷內證據資料相符，判決並無理由矛盾之
違誤。上訴意旨(一)未憑卷內資料任意指摘，自非適法之第三審上
訴理由。原判決認定上訴人違法販賣之物品係綽號「小賴」者所
寄賣之事實，已敘明係依上訴人在警詢、偵查及原法院更四審時
之自白以及扣案之物品，憑為認定之依據，復就上訴人在審理中
翻供否認犯罪，改稱係其員工陳冠宇拿來寄放等語，敘明不足採
取之理由，且說明第一審法院依上訴人之聲請傳喚陳冠宇無著，
上訴人已經在原審陳明陳冠宇已去大陸，捨棄該證人等語（見原
判決正本第七頁至第八頁），原審認本件事證已明而不再為無益
之調查，自無調查職責未盡之違法。又原判決依據上訴人自白扣
案之物品係「小賴」所寄賣，並本於推理作用，認係「小賴」所
有，而依法予以宣告沒收，乃事實審認事用法適法職權之行使，
所為論斷，亦不悖論理法則及經驗法則，自無違誤。上訴意旨(二)
、(三)徒憑己意，就原審採證認事自由判斷職權之合法行使及原判
決已詳予敘明之事項，再為單純事實上爭執，自非適法。次按告
訴，得委任代理人行之，刑事訴訟法第二百三十六條之一第一項
前段定有明文。洪宗聖律師及廖國昌律師係本於告訴代理人之身
分而為陳述。且原判決認定上訴人有原判決事實欄所記載之犯罪
事實，並非單以告訴代理人洪宗聖律師及廖國昌律師之指訴為判
決之基礎，上述告訴代理人提出有關告訴人權利被侵害之事實，
且經提出有關之權利證明在卷，經原審依法調查，予上訴人辯解
之機會，核無不合。又原判決已敘明認定上訴人有販賣盜版光碟
，係採取上訴人之自白及參酌證人林秋萍警詢及審理中所為有到
上訴人經營之商店購買盜版光碟之證詞憑為判斷之依據，並非以
林秋萍之證詞為唯一之依據，上訴意旨(四)徒憑己意，再為單純事
實上爭執，不足據以辨識原判決已具備違背法令之形式，核與前
揭得為第三審上訴理由之法定要件不相適合，自非適法。按刑法
上所謂常業犯，指反覆以同種類行為為目的之社會活動之職業性
犯罪而言，至於犯罪所得之多寡，是否恃此犯罪為唯一之謀生職
業，則非所問，縱令兼有其他職業，仍無礙於該常業犯罪之成立
。原判決認定上訴人係以明知為侵害著作權之物，意圖營利而交
付之方法侵害他人著作權為常業，已於理由內說明：上訴人所經
營之瑪琍行電視遊樂器專賣店主要係以販售電腦遊戲軟體、組件
為業，且扣案之光碟及卡匣數量龐大，並製有目錄供顧客挑選盜
版遊戲軟體使用，而以上訴人所販賣之盜版光碟、卡匣之成本價
與出售價相差亦大，亦見其獲利豐，上訴人明知該等商品為侵害
著作權之物，仍以同一種類之行為販售而交付予不特定之人，顯
有反覆實施以同類侵害著作權為目的之行為，應係以販賣侵害他
人著作權之重製物為常業等語（見原判決正本第九頁至第十頁）
；所為論述，核與卷證資料相符，且依上開說明，僅在敘明上訴
人販賣之盜版光碟數量非微，原判決復非以盜版光碟及卡匣之數
量為判斷其為常業犯之唯一依據。上訴意旨(五)執以指摘，係置原
判決理由內已詳予說明之事項於不顧，仍執原判決已敘明不予採
納其否認犯罪之辯解，就事實審法院無違於證據法則之採證認事
自由判斷職權之合法行使，再為單純事實上爭執，自非合法之第
三審上訴理由。復按量刑之輕重係屬事實審法院得依職權自由裁
量之事項，茍已斟酌刑法第五十七條各款所列情狀而未逾法定刑
度，即不得遽指為違法。本件上訴人所犯之罪，法定刑有期徒刑
部分為一年以上七年以下，原判決撤銷第一審之科刑判決（第一
審量處有期徒刑一年六月），量處上訴人有期徒刑一年一月（併
依中華民國九十六年罪犯減刑條例之規定減刑為有期徒刑六月又
十五日），於理由內已敘明上訴人為累犯，應依累犯之規定加重
其刑，併審酌上訴人因一己之私利，意圖營利而持有交付侵害商
標權、著作權之盜版電腦遊戲程式光碟片、卡匣等物，侵害他人
之智慧財產權，影響社會經濟、法律秩序及我國保護智慧財產權
之國際形象，並審酌其犯罪之時間、程度及犯後態度等一切情狀
，為本件量刑之基準，復就撤銷第一審判決之理由說明：上訴人
已與告訴人任天堂公司及新力公司達成和解，依序賠償十五萬元
、十二萬元，有和解書在卷可按，原審（指第一審）未及審酌資
為量刑參考，亦有未洽等語（見原判決正本第十六頁）；顯已斟
酌刑法第五十七條各款所列情狀及包括上訴人與告訴人和解之犯
後態度，且未逾越法定刑度，自不得遽指為違法。上訴意旨(六)執
以指摘，自非適法之第三審上訴理由。其他上訴意旨，或係對於
原審採證認事之適法職權行使，為事實上之爭執，或未依據卷內
資料具體指摘原判決究係如何違背法令，俱非合法。綜上，應認
上訴人關於違反著作權法及行使偽造文書部分之上訴為違背法律
上之程式，予以駁回。又上訴人對重罪之違反著作權法及行使偽
造文書部分所提起之第三審上訴，既屬不合法而應從程序上予以
駁回，則不得上訴第三審之輕罪即違反商標法部分，亦無從併予
實體上審判，自應從程序上予以駁回，併此敘明。
據上論結，應依刑事訴訟法第三百九十五條前段，判決如主文。
中    華    民    國  九十七  年    四    月    三    日
                      最高法院刑事第九庭
                          審判長法官  林  永  茂
                                法官  吳  昆  仁
                                法官  蘇  振  堂
                                法官  蕭  仰  歸
                                法官  何  菁  莪
      本件正本證明與原本無異
                                      書  記  官
中    華    民    國  九十七  年    四    月    九    日
                                                      Ｑ


司法院資訊處製作；財團法人民間司法改革基金會備份。
